臺灣花蓮地方法院刑事判決　　　　　　　　　　　　　九十三年度玉易字第一號
　　公　訴　人　臺灣花蓮地方法院檢察署檢察官
　　被　　　告　丁○○
　　選任辯護人　簡燦賢律師
右列被告因竊盜案件，經檢察官聲請簡易判決處刑（九十三年度偵字第一三七四號）
，經本院認為不宜以簡易判決處刑，改以通常審判程序，及移
度核退偵字第二四０六號及九十四年度偵字第二０五號）本院判決如左︰
    主  文
丁○○竊盜，因脫免逮捕，而當場施以脅迫，累犯，處有期徒刑參年陸月。未扣案之
鋼索壹條，沒收。
    事  實
一、丁○○前於民國八十二年間因違反肅清煙毒條例案件，經法院判處有期徒刑三年
    二月確定，嗣又於八十四年因違反水土保持法案件，經法院分別判處有期徒刑七
    月及七月，並定應執行有期徒刑一年確定，上開二案件接續執行至八十六年二月
    四日縮短刑期假釋出獄，嗣於八十八年二月二十一日假釋期滿執行完畢。又其因
    腦傷後遺症產生器質性腦徵候群之症狀，對於外界事務之判斷能力有所減低，呈
    現精神耗弱之狀態，竟仍不知悔改，意圖為自己不法之所有，於九十三年一月二
    十九日凌晨四時許，駕駛車牌號碼九二八－ＧＢ普營大貨車，侵入花蓮縣玉里鎮
    長良里之台東農場長良分場（以下稱農場），以自備之鋼索一條纏套住原停放農
    場圍牆旁之舊耕耘機一台予以行竊後，駕車將之拖拉至農場庭園中間，得手後正
    欲拉上大貨車離去之際，恰為鄰人丙○○所發覺，急忙撥打電話通知農場管理人
    員甲○○，甲○○據報後趕至農場，先拉上鐵門關閉農場出入口，再以所駕駛車
    輛橫向停放在出入口前，以防止丁○○逃脫後，向前對正在拖拉耕耘機之丁○○
    盤問，之後，花蓮縣警察局玉里分局長良派出所警員戊○○亦據報趕至現場執行
    職務，並將所駕車輛與原先甲○○所停放車輛以車頭相對併排方式橫停在大門前
    ，丁○○見警員戊○○趕到，竟為脫免逮捕及妨害公務之犯意，先將甲○○拉到
    一旁，稱伊是農場員工的子女，要與甲○○談和解，但遭甲○○所拒絕，丁○○
    即出言對甲○○脅迫稱：「如果不和解的話，你會有事情！」等語，使甲○○心
    生畏懼。嗣丁○○欲駕車離去之際，戊○○見狀隨即上前喝令其下車，丁○○不
    僅不依，反駕車在農場內迴轉欲逃離現場，但因四周均有圍牆阻擋，無處可逃，
    乃再駛回原地，改以車尾朝出口方向倒車前進，並再向甲○○及戊○○揚言脅迫
    稱：若不開走車子，將要撞渠等車輛，甲○○二人聞言，不得不急忙將車輛駛離
    ，丁○○將鐵門撞開後順利逃離現場。
二、案經花蓮縣警察局玉里分局報告臺灣花蓮地方法院檢察署檢察官偵查聲請簡易判
    決處刑及移送併案審理。
    理  由
一、訊據被告丁○○固坦承於前開時間、地點，於竊取農場耕耘機之際，遭到甲○○
    及警員戊○○所攔阻，乃以倒車方式撞開鐵門後駕車逃逸等情不諱，惟矢口否認
    有竊取既遂、準強盜及妨害公務之犯行，並辯稱：伊當時僅是要施拉耕耘機，但
    發現拉不動，正準備放棄時，即遭到甲○○等人的攔阻，但伊並沒有要防護贓物
    、湮滅證據，也沒有逃跑之意，更沒有對甲○○等人出言脅迫，因此，所為並沒
    有達到強盜罪的地步云云；而辯護人辯護意旨稱：被告當時只有衝撞鐵門，並沒
    有對人實施強暴脅迫，自不能認定被告有準強盜之犯行等語，經查：
（一）按被告以外之人於審判外之言詞或書面陳述，除法律有規定者外，不得作為證
      據；又下列文書亦得為證據：一、除顯有不可信之情況外，公務員職務上製作
      之紀錄文書、證明文書。二、除顯有不可信之情況外，從事業務之人於業務上
      或通常業務過程所須製作之紀錄文書、證明文書。三、除前二款之情形外，其
      他於可信之特別情況下所製作之文書，刑事訴訟法第一百五十九條、第一百五
      十九條之四分別定有明文。本件公訴人雖提出證人甲○○、戊○○之警詢證述
      及現場圖作為證據，然辯護人於本院準備程序中抗辯不同意引用前開證據，則
      揆諸前開條文規定，應認上開證人之警詢陳述屬於證人審判外之言詞陳述，而
      現場圖係屬於證人審判外之書面陳述，非屬刑事訴訟法第一百五十九條之四所
      規定之有證據能力之書面證據，故應認為上開證據均無證據能力，合先敘明。
（二）再按竊盜罪既遂與未遂之區別，應以所竊之物是否已移入自己權力支配之下為
      標準。若已將他人財物移歸自己所持，即應成立竊盜既遂罪。至其後將已竊得
      之物遺棄逃逸，仍無妨於該罪之成立。竊盜得手後，正擬離去之際，被發覺當
      場扭獲，仍應以竊盜既遂論，最高法院十七年度上字第五０九號判例及四十六
      年度台上字第一一二四號判決意旨可供參酌。查被告於前開時間、地點竊取農
      場耕耘機之犯行，業據被告於本院審理時供承不諱，核與證人甲○○及丙○○
      於本院審理時所述主要情節相符，並有照片十六幀在卷可稽，被告雖於本院審
      理時辯稱：伊當時是要有要偷耕耘機，但是並沒有拉成功云云，然查，該耕耘
      機原停放在圍牆旁，後來遭被告以大貨車拖拉至農場庭園的中間，亦為證人甲○○所證述明確（見本院九十四年六月二十三日審理筆錄第七、九及十頁），
      參之現場耕耘機遭拖拉時所造成溝痕，係為新的且拖痕相當完整，此有現場照
      片五幀在卷可參（見警卷第十八、二十、二十三頁所示之照片），足見該耕耘
      機業已在被告之實力支配範圍下，被告就此所辯並未拉動耕耘機之辯詞，不足
      採據，被告竊取該耕耘機既遂之犯行，堪以認定。
（三）按刑法第三百二十九條之準強盜罪，係以竊盜或搶奪，因防護贓物、脫免逮捕
      或湮滅罪證而當場施以強暴、脅迫為構成要件。又查，被告於竊取該耕耘機之
      際，隨即為甲○○等人發現，惟被告為脫免逮捕，竟當場對甲○○及對正在執
      行警察勤務之戊○○，出言脅迫要和解，或要撞車子等情，業據證人甲○○於
      本院審理時具結證稱：「當時我到達現場，我就把車子停在鐵門那邊，並把鐵
      門拉起來，我就看到丁○○在用鋼索在拉我們報廢的耕耘機，我就問他在幹什
      麼，他不理我，然後戊○○警員就到了。然後丁○○把我拉到旁邊，跟我講說
      他是農場員工的兒子，要跟我和解，我不願意，他就跟我說如果不和解的話，
      你會有事情，然後他就開車。」、「（問：你聽到他說『如果不和解的話，你
      就有事情！』當時他的口氣為何？）他有一點兇兇的，我聽了以後心裡有一點
      毛毛的。」、「（問：丁○○在倒車衝撞鐵門時，你的車位置如何？）在鐵門
      前面，那時候我的車子與潘警員二人的車頭相對，擋在鐵門前面，丁○○要倒
      車衝向我們車子，當時我聽到丁○○說趕快開走，不然車子會撞到我們時，我
      們才趕快把車開走。」等語，而證人戊○○亦結證稱：「（問：被告有無跟你
      說如果你不把車移開，要衝撞你的車子？）有，我當時有一直要求他下車，但
      是他不理會。他要求我先把車子開走，說如果我不開走，他就要撞我的車。我
      知道丁○○急於要離開現場，因為我開的是私人的車，如果被撞到，可能會造
      成我私人的損失，所以，我趕緊把車開走。我當時有要把丁○○帶回警察局的
      意思。」等語（見本院九十四年六月二十三日審理筆錄），並有現場照片多幀
      在卷可參，是被告前揭辯詞及辯護意旨，均不足採信，被告於竊得舊耕耘機後
      當場對甲○○及戊○○施以脅迫行為，亦足以認定。至於辯護人雖聲請本院至
      現場履勘乙節，然本件案發當時情形及現場狀況業據上開證人陳明在卷，並有
      上開現場照片可佐，故本院認為並無至現場履勘之必要，附此敘明。
（四）綜上所述，本件事證已臻明確，被告犯行堪以認定，應予依法論科。
二、被告竊得竊得耕耘機後，隨即為脫免逮捕而當場對甲○○及警員戊○○施以脅迫
    ，核其所為，係犯刑法第三百二十九條、第三百二十八條第一項之準強盜罪、第
    一百三十五條第一項之妨害公務罪（公訴人漏未引用，容有誤會），而被告以一
    脅迫行為同時觸犯準強盜及妨害公務二罪名，應論以想像競合犯，依刑法第五十
    五條之規定，從一重之準強盜罪論處。公訴意旨漏未斟酌被告為脫免逮捕而當場
    施脅迫等情，而認被告係僅犯同法第三百二十條第一項之竊盜罪，尚有未洽，惟
    因二者基本社會事實同一，本院自應予審理，並變更起訴法條。再查，被告曾犯
    有事實欄所載之犯罪科刑及執行紀錄，此有臺灣高等法院被告前案紀錄表乙份在
    卷可按，是被告在五年以內再犯本件準強盜罪之有期徒刑以上之罪，為累犯，應
    依刑法第四十七條之規定加重其刑。另查，被告於案發時行為之精神狀態，經送
    鑑定結果認：被告為一器質性腦徵候群的個案，是腦傷後遺症，其認知功能有輕
    度至中度的障礙，記憶力、定向力及判斷力均差，其精神狀態應已達精神耗弱程
    度，此有行政院衛生署花蓮醫院九十四年四月二十一日花醫字第０九四０００二
    二七三號函及隨函所檢附之鑑定書一紙在卷可參，自應依刑法第十九條第二項之
    規定減輕其刑，並依法先加後減之。爰審酌被告之素行不佳，此有前開紀錄表可
    參，其不知悔改，再為本件犯行，並審酌其犯罪之動機、手段、行為所生危害的
    程度、犯罪後猶矢口否認犯行，顯然並無悔意等一切情狀，量處如主文所示之刑
    ，末查，未扣案之被告作案所用之鋼索一條，雖被告否認為其所有，但查該物並
    非為農場之物，顯見應為被告行竊時所自備之物，自應依刑法第三十八條第一項
    第二款之規定，併予諭知沒收。
三、台灣花蓮地方法院檢察署九十四年度偵字第二０五號及九十三年度偵字第一三七
    四號及案件移送併辦意旨略以：（一）被告於九十三年七月間某日下午十四時左
    右，在花蓮縣壽豐鄉平和村和榮橋下約三百公尺處，竊取劉俊雄所有之托車（價
    值約新臺幣（下同）十八萬元），得手後，旋於九十三年七月十九日上午七時，
    在金燦興實業有限公司資源回收場，佯以「張振興」名義，以五萬五千一百二十
    元，轉售予知情之黃森妹（所涉嫌故買贓物罪，現由檢察官另案偵查中）；（二
    ）於九十三年八月二十一日凌晨四時許，在花蓮縣鳳林鎮長橋里農會空地，以大
    貨車拖拉方式，竊取己○○所有農用鐵牛車，得手後於九十三年八月二十一日，
    在上開金燦興資源回收場，佯以「彭進旺」名義，以一萬五千元，轉售予知情之
    黃森妹。因認被告另涉有刑法第三百二十條第一項之竊盜罪嫌，爰請求併案審理
    云云。然按連續犯係連續數行為而犯同一罪名，始能成立，所謂犯同一罪名，依
    大法官釋字第一五二號解釋，指構成犯罪要件相同之罪名而言，本件被告所犯為
    準強盜罪，與請求併辦之普通竊盜罪，兩者之構成犯罪要件迥異，非為同一罪名
    ，不得依連續犯論，是併辦部分與本案之準強盜罪間既無從連續犯上之裁判上一
    關係併予審理，爰應退回由檢察官另行處理，附予敘明。
據上論斷，應依刑事訴訟法第二百九十九條第一項前段、第三百條，刑法第三百二十
九條、第三百二十八條第一項、第一百三十五條第一項、第五十五條、第四十七條、
第十九條第二項、第三十八條第一項第二款，判決如主文。
本案經檢察官乙○○到庭執行職務。
中      華      民      國    九十四    年      七      月     十五     日
                              臺灣花蓮地方法院刑事第一庭
                                  審判長法官  張  健  河
                                        法官  陳  雅  敏
                                        法官  李  豫  雙
右正本證明與原本無異。
如對本判決不服，應於送達後十日內，向本院提出上訴狀。（應抄附繕本）告訴人或
被害人如對於本判決不服者，應具備理由請求檢察官上訴，其上訴期間之計算係以檢
察官收受判決正本之日期為準。
                                  法院書記官
中      華      民      國    九十四    年      七      月     十五     日
附錄本判決論罪之法律條文：
中華民國刑法第三百二十九條：
竊盜或搶奪，因防護贓物、脫免逮捕或湮滅罪證，而當場施以強暴脅迫者，以強盜論
。
中華民國刑法第三百二十八條第一項：
意圖為自己或第三人不法之所有，以強暴、脅迫、藥劑、催眠術或他法，至使不能抗
拒，而取他人之物或使其交付者，為強盜罪，處五年以上有期徒刑。
中華民國刑法第一百三十五條第一項：
對於公務員依法執行職務時，施強暴脅迫者，處三年以下有期徒刑、拘役或三百元以
下罰金。
